臺灣新北地方法院刑事判決
                                 110年度審交易字第1148號
公  訴  人  臺灣新北地方檢察署檢察官
被      告  林智文



上列被告因過失傷害案件，經檢察官提起公訴（110 年度偵字第
29250號），被告於準備程序進行中為有罪之陳述，本院裁定進
行簡式審判程序並判決如下：
    主  文
林智文汽車駕駛人，無駕駛執照駕車，因過失傷害人，處拘役伍
拾日，如易科罰金，以新臺幣壹仟元折算壹日。
    事實及理由
一、本件犯罪事實及證據，除犯罪事實欄一第1至2行「騎乘車牌
    號碼000-000號輕型機車」更正為「無輕型機車駕駛執照仍
    騎乘車牌號碼000-000號輕型機車」；第4 至5 行「而依當
    時情形並無不能注意之情事」更正為「而依當時情形日間陰
    天、道路濕滑、交通流量略大、視線良好、無障礙物、標誌
    標線清楚」；末行「傷害。」後補充「林智文於肇事後，於
    有偵查犯罪權限之機關或公務員發覺其犯罪前，即向前往現
    場處理之警員承認為肇事人而自首，並自願接受裁判，始悉
    上情。」；證據並所犯法條一、第1至2行「業經被告林智文
    坦承不諱，核與證人即告訴人陳柔安、吳宥任證述情節大致
    相符」補充為「業經被告林智文於警詢、偵查、本院準備程
    序及審理中均坦承不諱，核與證人即告訴人陳柔安於警詢、
    吳宥任於警詢及偵查中證述情節大致相符」；證據部分另補
    充「道路交通事故肇事人自首情形記錄表、公路監理電子閘
    門證號查詢機車駕駛人資料各1份」外，均引用如附件檢察
    官起訴書之記載。
二、論罪科刑：
㈠、按汽車駕駛人，無駕駛執照駕車、酒醉駕車、吸食毒品或迷
    幻藥駕車、行駛人行道或行經行人穿越道不依規定讓行人優
    先通行，因而致人受傷或死亡，依法應負刑事責任者，加重
    其刑至二分之一，道路交通管理處罰條例第86條第1 項定有
    明文。又按刑法總則之加重，係概括性之規定，所有罪名均
    一體適用；刑法分則之加重，係就犯罪類型變更之個別犯罪
    行為予以加重，成為另一獨立之罪名；道路交通管理處罰條
    例第86條第1 項關於汽車駕駛人，無駕駛執照駕車、酒醉駕
    車、吸食毒品或迷幻藥駕車、行駛人行道或行經行人穿越道
    不依規定讓行人優先通行，因而致人受傷或死亡，依法應負
    刑事責任者，加重其刑至2分之1之規定，係就刑法第284 條
    第1 項之過失傷害（及致重傷）罪之基本犯罪類型，對於加
    害人為汽車駕駛人，於從事駕駛汽車之特定行為時，或於行
    駛人行道、行經行人穿越道之特定地點，不依規定讓行人優
    先通行，因而致人受傷或死亡之特殊行為要件予以加重處罰
    ，已就原犯罪類型變更之個別犯罪行為予以加重，而成另1
    獨立之罪名，自屬刑法分則加重之性質（最高法院92年度第
    1次刑事庭會議決議、99年度台非字第198號判決意旨參照）
    。 
㈡、經查，被告林智文未考領輕型機車駕駛執照一節，業經被告
    於本院準備程序中供承明確，並有公路監理電子閘門證號查
    詢機車駕駛人資料在卷可稽，其未持有輕型機車駕駛執照而
    仍駕駛輕型機車行駛於道路，因而致告訴人陳柔安、吳宥任
    受有如附件起訴書犯罪事實欄一所示之傷害，核其所為，係
    犯道路交通管理處罰條例第86條第1項、刑法第284條前段之
    汽車駕駛人無駕駛執照駕車過失致人受傷罪。起訴書雖認被
    告係犯刑法第284 條前段之過失傷害罪，漏未論及道路交通
    管理處罰條例第86條第1 項之規定，容有未合，然其基本社
    會事實同一，且經本院於準備程序中當庭告知被告並給予陳
    述意見之機會，爰由本院逕予變更起訴法條而適用前揭法條
    處斷。被告以一過失行為同時造成告訴人陳柔安、吳宥任2
    人受傷，係一行為觸犯數罪名，為想像競合犯，應從一重處
    斷。被告無駕駛執照駕車，而犯過失傷害罪，應依道路交通
    管理處罰條例第86條第1 項規定加重其刑。又被告肇事後，
    在有偵查犯罪權限之機關或公務員知悉本件犯罪人之前，即
    主動向前往現場處理之新北市政府警察局新莊分局福營派出
    所警員坦承其係肇事人且表明願意接受調查裁判等情，有道
    路交通事故肇事人自首情形記錄表1 份在卷可參（見偵卷第
    61頁），符合刑法第62條前段自首之規定，就其所犯過失傷
    害罪部分減輕其刑，並依法先加後減之。
㈢、爰審酌被告明知其未領有輕型機車駕駛執照，仍無照駕駛輕
    行機車行駛於一般道路上，且本應注意車輛行駛時，不得任
    意變換車道，欲變換車道時，應先顯示欲變換車道方向之燈
    光或手勢，亦不得任意驟然減速、煞車，竟疏未注意顯示方
    向燈，即貿然向右偏行減速，因而肇事致告訴人2人受有如
    起訴書犯罪事實欄一所載之傷害，所為應予非難，兼衡被告
    素行、其高職肄業之智識程度（見本院審交易卷附被告個人
    戶籍資料查詢結果1 紙）、家庭經濟狀況勉持（見偵卷第7 
    頁被告調查筆錄受詢問人欄）、目前無工作、無需撫養之人
    、告訴人2人所受傷勢均為擦挫傷，及被告犯後雖坦承犯行
    ，惟迄今尚未與告訴人2人達成調解或取得其諒解等一切情
    狀，量處如主文所示之刑，並諭知易科罰金之折算標準，以
    示懲儆。
據上論斷，應依刑事訴訟法第273條之1第1項、第299條第1 項前
段、第310條之2、第454條第2項，判決如主文。
本案經檢察官江祐丞偵查起訴，由檢察官高智美到庭執行公訴。
中　　華　　民　　國   111    年    3     月    10    日
                  刑事第二十三庭  法  官  傅明華
上列正本證明與原本無異。如不服本判決，應於判決送達後20日
內敘明上訴理由，向本院提出上訴狀(應附繕本)，上訴於臺灣高
等法院。其未敘述上訴理由者，應於上訴期間屆滿後20日內向本
院補提理由書「切勿逕送上級法院」。
                                  書記官  黃毓琪
中　　華　　民　　國   111    年    3     月    10    日
附錄本案論罪科刑法條全文：
中華民國刑法第284條
因過失傷害人者，處1 年以下有期徒刑、拘役或10萬元以下罰金
；致重傷者，處3年以下有期徒刑、拘役或30萬元以下罰金。

道路交通管理處罰條例第86條
汽車駕駛人，無駕駛執照駕車、酒醉駕車、吸食毒品或迷幻藥駕
車、行駛人行道或行經行人穿越道不依規定讓行人優先通行，因
而致人受傷或死亡，依法應負刑事責任者，加重其刑至二分之一
。
汽車駕駛人，在快車道依規定駕車行駛，因行人或慢車不依規定
，擅自進入快車道，而致人受傷或死亡，依法應負刑事責任者，
減輕其刑。
--------------------------------------------------------
附件：
臺灣新北地方檢察署檢察官起訴書
                                    110年度偵字第29250號
　　被　　　告　林智文　男　32歲（民國00年00月00日生）
　　　　　　　　　　　　住新北市○○區○○○路000號
　　　　　　　　　　　　居新北市○○區○○○路000號7樓
　　　　　　　　　　　　國民身分證統一編號：Z000000000號
上列被告因過失傷害案件，業經偵查終結，認應提起公訴，茲將
犯罪事實及證據並所犯法條分敘如下：　
　　　　犯罪事實
一、林智文於民國109年12月14日9時40分許，騎乘車牌號碼000-00
    0號輕型機車，沿新北市新莊區中正路往桃園方向行駛，行經新
    北市○○區○○路○○○○○0號出口處，本應注意車輛行駛時，不得任
    意變換車道，欲變換車道時，應先顯示欲變換車道方向之燈光
    或手勢，且不得任意驟然減速、煞車，而依當時情形並無不
    能注意之情事，竟疏未注意顯示方向燈，即貿然向右偏行減
    速，適同向後方陳柔安騎乘車牌號碼000-0000普通重型機車、
    吳宥任騎乘MGF-6876號普通重型機車接續駛至，見狀閃避不
    及而發生碰撞，致陳柔安受有左側下肢挫傷、左腰挫傷之傷
    害，吳宥任受有左側肢體擦挫傷之傷害。　　　
二、案經陳柔安、吳宥任訴由新北市政府警察局新莊分局報告偵
    辦。
　　　　　證據並所犯法條
一、上揭犯罪事實，業經被告林智文坦承不諱，核與證人即告訴
    人陳柔安、吳宥任證述情節大致相符，並有天主教輔仁大學
    附設醫院診斷證明書、道路交通事故現場圖、現場照片、新
    北市政府車輛行車事故鑑定會新北車鑑字第0000000號鑑定
    意見書在卷足資佐證，被告犯嫌堪以認定。
二、核被告所為，係犯刑法第284條前段之過失傷害罪嫌。被告
    被告以一行為致告訴人2人受傷，係一行為觸犯數罪名，為
    想像競合犯，請從一重處斷。
三、依刑事訴訟法第251條第1項提起公訴。
　　此　致
臺灣新北地方法院
中　　華　　民　　國　 110　　年　　10　　月　　19　　日
　　　　　　　　　　　　　　　檢　察　官  江祐丞